【裁判字號】    95,易,954
【裁判日期】    951207
【裁判案由】    詐欺
【裁判全文】
臺灣士林地方法院刑事判決
公  訴  人  臺灣士林地方法院檢察署檢察官
被      告  乙○○
上列被告因詐欺案件，經檢察官提起公訴（95年度偵字第5632號
），本院於訊問被告後，被告為有罪之陳述，經裁定認為宜以簡
式審判程序審理，並判決如下：
    主  文
乙○○幫助連續意圖為自己不法之所有，以詐術使人將本人之物
交付，累犯，處有期徒刑伍月，如易科罰金以銀元參佰元即新臺
幣玖佰元折算壹日。
    事  實
一、乙○○前因違反商標法案件，經臺灣臺北地方法院於93年10
    月6日以93年度簡字第2082號判決處有期徒刑4月確定，於93
    年12月3 日易科罰金執行完畢。詎乙○○仍不知悔改，雖可
    預見金融帳戶提供他人使用，將幫助他人實施詐欺犯罪，竟
    仍基於縱他人以其金融帳戶實施詐欺亦不違其本意之幫助犯
    意，於民國95年1 月間，在臺北縣蘆洲市○○路上，將其於
    94年12月23日開戶取得之臺灣銀行北投分行帳號0000000000
    00號存摺、提款卡、密碼及印鑑，借予綽號「阿倫」之姓名
    年籍不詳成年男子。嗣向乙○○收受上開存摺、提款卡、密
    碼及印鑑之人，即與其他姓名年籍不詳之人共同基於意圖為
    自己不法之所有之犯意聯絡，共組詐欺集團，先於同年3 月
    2 日下午1 時30分許，以電話向丙○○佯稱：渠抽中鉅額獎
    金，要求先匯手續費，致丙○○陷於錯誤，將帳戶內新臺幣
    （下同）61,200元匯款至乙○○上開帳戶，因事後對方置之
    不理，始發覺受騙報警處理。復於同年3 月7 日下午2 時許
    ，以假公函通知丁○○謊稱：渠銀行帳戶遭詐騙集團使用已
    遭凍結，要求渠匯款200,000 元至指定之帳戶以便接管，致
    丁○○不疑有他，依指示將帳戶內200,000 元匯款至乙○○
    上開帳戶，事後對方亦置之不理，始知受騙。
二、案經臺北市政府警察局北投分局報告臺灣士林地方法院檢察
    署檢察官偵查起訴。
    理  由
一、上揭犯罪事實，業據被告乙○○於本院審理中坦承不諱，核
    與被害人丙○○、丁○○在警詢中指述之情節相符，並有被
    告之臺灣銀行北投分行開戶資料、交易往來明細、被害人丁○○提出之無摺存入憑條存根及被害人丙○○提出之無摺存
    入憑條存根在卷可參。
二、按金融機構接受客戶申請一般存款帳戶之現況，絕大多數不
    須任何條件，亦無須任何費用，即任何人均可辦理金融帳戶
    存摺使用，如無特殊理由，實無借用他人存摺使用之必要。
    而金融存摺事關存款人個人財產權益之保障，倘有不明之金
    錢來源，甚而攸關個人法律上之責任，其專有性甚高，除非
    本人、與本人具有信賴關係或其他特殊原因，難認有何流通
    使用之可能，一般人均有妥為保管防阻他人任意使用之認識
    。縱使特殊情況偶有交付他人使用之需，亦必然深入瞭解用
    途及合理性後，再行提供以使用，方符常情。且該等專有物
    品如落入不明人士手中，而未加以闡明正常用途，極易被利
    用為與財產有關之犯罪工具，此為吾人依一般生活認知所易
    於體察之常識。又非有正當理由，竟提供金錢代價徵求或借
    用他人之帳戶，則客觀上可預見其目的，係供為某筆資金之
    存入，後再行領出之用，且該筆資金之存入及提領過程係有
    意隱瞞其流程或避免行為人身分曝光之用意，一般人本於一
    般認知能力均甚易於瞭解。而一般詐欺集團即常以向不特定
    人收購金融帳戶存摺之方法而從事如同本案之詐欺犯罪模式
    ，報章、雜誌、電視亦常有報導。本件被告乙○○明知存摺
    、提款卡等有關個人財產、身分之物品，倘淪落於不明人士
    手中，極易被利用為與財產有關之犯罪工具，竟仍將其存摺
    、提款卡等物交付予與其身分上不具密切關係之人，顯然對
    於該帳戶將作為不法使用，有所認知，是雖卷內事證並無積
    極證據證明被告知悉該詐欺集團將如何犯罪，而無法於本件
    認定被告有與該詐欺集團實施詐欺取財犯行之共同犯意聯絡
    ，惟被告既對金融帳戶交付他人使用，可能遭持以從事財產
    犯罪有所認知，其有幫助他人犯詐欺取財罪之不確定犯罪故
    意甚明。從而，本件事證明確，被告之自白核與其他卷存證
    據相符，堪信為真實，而可採信，其幫助詐欺取財之犯行洵
    堪認定，應依法論科。
三、論罪科刑之判斷
    (一)按刑法上之幫助犯，係對於犯罪與正犯有共同之認識，而
      以幫助之意思，對於正犯資以助力，而未參與實施犯罪之
      行為者而言，最高法院75年度臺上字第1509號、88年度臺
      上字第1270號判決意旨可資參照。是以如未參與實施犯罪
      構成要件之行為，而係出於幫助之意思提供助力，即屬幫
      助犯，而非共同正犯。又以1 次幫助行為，幫助正犯連續
      犯罪者，屬幫助連續。查被告乙○○係基於幫助之意思，
      提供上開帳戶予詐欺集團之成員，以供被害人轉帳之用，
      而為詐欺罪構成要件以外之行為。是核被告所為，係犯刑
      法第30條第1 項、第339 條第1 項詐欺取財罪之幫助犯。
      又該詐欺集團成員行為後，刑法第56條連續犯之規定，業
      於94年2 月2 日修正公布刪除，並於95年7 月1 日施行，
      則該詐欺集團成員之犯行，因行為後新法業已刪除連續犯
      之規定，此刪除雖非犯罪構成要件之變更，但顯已影響行
      為人刑罰之法律效果，自屬法律有變更，依新法第2 條第
      1 項規定，比較新、舊法結果，仍應適用較有利於該詐欺
      集團成員之行為時法律即舊法論以連續犯（最高法院95
      年第8 次刑事庭會議決議參照）。是以本件詐欺集團成員
      取得被告上開之帳戶後，先後2 次詐欺取財之犯行時間緊
      接，方法相同，觸犯構成要件相同之罪名，顯係基於詐欺
      取財之概括犯意而為，應依修正前刑法第56條連續犯之規
      定，論以1 罪。被告係以1 幫助行為，幫助該詐欺集團成
      員連續詐欺取財，自屬幫助連續詐欺取財罪。又被告係幫
      助他人犯罪，應依刑法第30條第2 項之規定，按正犯之刑
      減輕之。再被告行為後，刑法第47條第1 項關於累犯之規
      定，增加犯罪行為人之再犯係出於「故意」者，始有累犯
      加重之適用，並於94年2 月2 日修正公布，於95年7 月1
      日施行。本件被告有事實欄所載之犯罪科刑及執行情形，
      有臺灣高等法院被告前案紀錄表1 紙附卷可憑，其於有期
      徒刑執行完畢後，5 年內再基於故意犯本件有期徒刑以上
      之罪，無論依修正前刑法第47條或修正後之刑法第47條第
      1 項規定，均構成累犯，依新修正之刑法第2 條第1 項前
      段之規定，應適用行為時之修正前刑法第47條規定論處，
      為累犯，並依法先加後減之。
    (二)爰審酌被告提供帳戶供詐欺集團詐騙他人財物，危害社會
      正常交易安全，增加被害人尋求救濟之困難，並使犯罪之
      追查趨於複雜，及其犯罪之動機、目的、手段、被害人遭
      詐騙金額，及犯罪後坦承犯行等一切情狀，量處如主文所
      示之刑，並諭知易科罰金之折算標準。末查被告行為後，
      刑法第41條第1項前段已修正為：「犯最重本刑為5年以下
      有期徒刑以下之刑之罪，而受6 個月以下有期徒刑或拘役
      之宣告者，得以新臺幣1,000 元、2,000 元或3,000 元折
      算1 日，易科罰金。」，並於94年2 月2 日修正公布，於
      95年7 月1 日生效，核與被告行為時刑法第41條第1 項前
      段所規定：「以1 元以上3 元以下折算1 日」，並適用修
      正前罰金罰鍰提高標準條例第2 條前段（現已刪除）：「
      就其原定數額提高為100 倍折算1 日」規定之結果，則本
      件被告行為時之易科罰金折算標準，應以銀元100 元以上
      300 元以下折算1 日，經折算為新臺幣後，應以新臺幣3
      00元以上900 元以下折算為1 日。比較新、舊法之結果，
      以95年7 月1 日修正公布施行前之規定，較有利於被告，
      則應依新修正刑法第2 條第1 項前段，適用修正前刑法第
      41條第1 項前段規定，定其折算標準。
    (三)末按，修正刑法係自95年7月1日起施行，在此之前，刑法
      分則編有關罰金刑之貨幣單位係銀元；且依刑法分則編應
      處罰金者，應適用罰金罰鍰提高標準條例第1條、第4條之
      規定。亦即應按各該具體條文制定或修正之先後，定其提
      高之倍數。惟被告行為後，刑法施行法增訂第1條之1，於
      95年6 月14日經總統公布，並自同年7 月1 日起施行；該
      條規定：「中華民國94年1 月7 日刑法修正施行後，刑法
      分則編所定罰金之貨幣單位為新臺幣。94年1 月7 日刑法
      修正時，刑法分則編未修正之條文定有罰金者，自94 年1
      月7 日刑法修正施行後，就其所定數額提高為30倍。但72
      年6 月26日至94年1 月7 日新增或修正之條文，就其所定
      數額提高為3 倍」。亦即自95年7 月1 日起，刑法分則編
      所定罰金之貨幣單位，由原來之銀元改為新臺幣；且94年
      1 月7 日刑法修正時，刑法分則編未修正之條文定有罰金
      者，自95年7 月1 日起，有關罰金之數額提高為30倍。本
      件被告係犯刑法第339 條第1 項詐欺取財罪之幫助犯，該
      罪有罰金刑之處罰，且自24年7 月1 日公布施行後，即未
      再修正，依增訂刑法施行法第1 條之1 之規定，其罰金以
      新台幣為單位，數額應提高30倍。此與修正前之罰金以銀
      元為單位，適用罰金罰鍰提高標準條例之結果應提高10倍
      者，對被告而言，並無不利（新臺幣與銀元之比例為1 ：
      3 ，換算結果，亦為30倍）。依修正後刑法第2 條第1 項
      前段之規定，自應適用修正前之規定，附此敘明。
據上論斷，應依刑事訴訟法第273 條之1 第1 項、第299 條第1
項前段，刑法第2 條第1 項前段、第30條第1 項、第2 項、第
339 條第1 項，修正前刑法第47條、第41條第1 項前段，罰金罰
鍰提高標準條例第1 條前段，修正前罰金罰鍰提高標準條例第2
條，現行法規所定貨幣單位折算新臺幣條例第2 條，判決如主文
。
本案經檢察官甲○○到庭執行職務。
中    華    民    國    95    年     12    月    7    日
                  刑事第二庭法  官  許碧惠
以上正本證明與原本無異。
如不服本判決，應於判決送達後10日內，向本院提出上訴狀。
                            書記官  徐仁豐
中    華    民    國    95    年    12    月    7     日
附錄本判決論罪科刑依據之法條：
刑法第339條第1項：
意圖為自己或第三人不法之所有，以詐術使人將本人或第三人之
物交付者，處5年以下有期徒刑、拘役或科或併科1千元以下罰金
。


司法院資訊處製作；財團法人民間司法改革基金會備份。
